【裁判字號】    97,易,1124
【裁判日期】    980218
【裁判案由】    詐欺
【裁判全文】
臺灣屏東地方法院刑事判決              97年度易字第1124號
公  訴  人  臺灣屏東地方法院檢察署檢察官
被      告  丙○○
            乙○○
上列被告因詐欺案件，經檢察官提起公訴（97年度偵字第6962號
），本院判決如下：
    主  文
丙○○幫助意圖為自己不法之所有，以詐術使人將本人之物交付
，處有期徒刑肆月，如易科罰金，以新臺幣壹仟元折算壹日。
乙○○無罪。
    事  實
一、丙○○預見金融帳戶之存摺、提款卡及密碼如交給他人使用
    ，卻未闡明正當用途者，極易被利用作為他人之犯罪工具，
    使犯罪更難查緝，竟不顧他人可能遭受財產上損害之危險，
    而基於縱令其金融帳戶被利用作為遂行詐欺取財犯罪使用，
    亦不違背其本意之幫助詐欺取財犯意，將其申請使用之臺灣
    郵政內埔龍泉郵局第00000000000000號帳戶、臺灣銀行中屏
    分行第000000000000號帳戶之存摺、印章、提款卡及密碼，
    於民國97年7 月18日或19日之某日，在屏東縣政府前，交給
    真實姓名年籍不詳，自稱「黃先生」之成年人使用。該不詳
    成年人取得丙○○上開帳戶之存摺、印章、提款卡及密碼後
    ，復意圖為自己不法之所有，於97年7 月24日上午11時許，
    以不詳電話號碼，撥打電話予甲○○，佯稱甲○○之資料被
    詐騙集團冒用，並要甲○○將銀行內的存款匯至指定的帳號
    云云，致甲○○陷於錯誤，遂於同日臨櫃以無摺存款方式，
    分別將新臺幣（下同）74萬元存入丙○○上開臺灣銀行帳戶
    內、11萬元存入丙○○上開郵局帳戶內，旋遭人臨櫃以現金
    提領一空，嗣甲○○察覺受騙報警處理始悉上情。
二、案經甲○○訴由屏東縣政府警察局刑事警察大隊移送臺灣屏
    東地方法院檢察署檢察官偵查起訴。
    理  由
壹、按被告以外之人於審判外之言詞或書面陳述，除法律有規定
    者外，不得作為證據；但被告以外之人於審判外之陳述，經
    當事人於審判程序同意作為證據，法院審酌該言詞陳述或書
    面陳述作成時之情況，認為適當者，亦得為證據，刑事訴訟
    法第159 條第1 項、第159 條之5 第1 項分別定有明文。而
    本案公訴人引用證人即被害人甲○○於警詢中之陳述、被告
    丙○○之內埔龍泉郵局及臺灣銀行中屏分行之帳戶交易明細
    各1 份作為證據，雖屬傳聞證據，然經被告丙○○、乙○○
    均同意作為證據，本院審酌上開證據資料製作時之情況，尚
    無違法不當及證明力明顯過低之瑕疵，認為以之作為證據應
    屬適當，依首開說明，應有證據能力。
貳、有罪部分：
一、訊據被告丙○○對上揭事實坦承不諱，並經證人甲○○於警
    詢中指證歷歷，復有被告丙○○之內埔龍泉郵局及臺灣銀行
    中屏分行之開戶資料與帳戶交易明細各1 份、臺灣銀行無摺
    存入憑條存根1 紙附卷可稽，足見被告丙○○之自白與事實
    相符，事證明確，其犯行堪以認定，應予依法論科。
二、按刑法上所謂幫助他人犯罪，係指就他人之犯罪加以助力，
    使其易於實施之積極的或消極的行為而言，最高法院24年上
    字第3279號判例著有明文。而被告丙○○以幫助詐欺取財之
    不確定故意，參與詐欺取財罪構成要件以外之行為，核係犯
    刑法第339 條第1 項詐欺取財罪之幫助犯，惡性相對較輕，
    依同法第30條第2 項規定，就正犯之刑減輕之。爰審酌被告
    丙○○一時失慮，輕率將個人金融帳戶交予他人使用，幫助
    不法之徒藉此輕易詐取財物、助長詐欺歪風盛行、使檢警難
    以追查緝捕、紊亂金融交易秩序、破壞社會治安及人際信賴
    關係、造成被害人財產損失85萬元均無賠償，惟念其無犯罪
    前科，有臺灣高等法院被告前案紀錄表在卷可參，素行尚佳
    ，且不能證明其提供帳戶取得對價，及其於審理中坦承犯行
    ，見有悔意，犯後態度尚佳等一切情狀，量處如主文所示之
    刑，並諭知易科罰金之折算標準，以示懲儆。
、無罪部分：
一、公訴意旨另以：乙○○基於幫助詐欺之未必故意，於97年6
    月底某日，在高雄市○○區○○路路邊，將其申辦使用之威
    寶電信門號0000000000號行動電話交給真實姓名、年籍不詳
    ，綽號「阿平」之成年人使用。其所屬之詐騙集團內不詳成
    員，於97年7 月24日，以乙○○上開行動電話門號撥打電話
    予甲○○，佯稱甲○○之資料被詐騙集團冒用，並指定要甲○○將銀行內的存款匯至指定的帳號云云，致甲○○因而陷
    於錯誤，旋於同日11時許依對方指示至ATM 提款機分別匯款
    74萬元至丙○○上開臺灣銀行帳戶內、匯款11萬元至丙○○
    上開郵局帳戶內，該詐騙集團成員再以丙○○交付之提款卡
    將上開款項提領一空，嗣甲○○匯款後查覺受騙報警處理始
    悉上情，因認乙○○涉犯339 條第1 項詐欺取財罪之幫助犯
    罪嫌。
二、按犯罪事實應依證據認定之，無證據不得認定犯罪事實；不
    能證明被告犯罪或其行為不罰者，應諭知無罪之判決，刑事
    訴訟法第154 條第2 項、第301 條第1 項分別定有明文。
三、檢察官認被告乙○○有上揭罪嫌，無非以被告乙○○於偵訊
    中之自白、證人甲○○於警詢中之指證、被告丙○○之內埔
    龍泉郵局及臺灣銀行中屏分行之開戶資料與帳戶交易明細、
    0000000000號行動電話通聯調閱查詢單，為其論據。
四、訊據被告乙○○固坦承有上開行動電話門號供他人使用，惟
    否認有何幫助詐欺之犯意。經查：
    (一)公訴人提出之0000000000號行動電話通聯調閱查詢單，僅
      查詢97年7 月15日其通聯紀錄0 筆；嗣經本院向威寶電信
      股份有限公司調閱0000000000自97年6 月26日啟用至97年
      8 月15日停用間之通聯紀錄，發現其於案發前後均無發話
      紀錄，可見詐騙集團未以被告乙○○所提供之0000000000
      號行動電話聯絡詐欺被害人甲○○。
    (二)核與證人甲○○於警詢中證稱：不知道對方聯絡電話號碼
      等語無違，可見確實無任何人指稱接到0000000000號來電
      詐欺一節。
    (三)又依本案移送警察機關之移送書所載，上開0000000000號
      行動電話，係被告丙○○提供帳戶前，所撥打與蒐集帳戶
      之人聯絡之號碼，並非詐欺集團成員用以聯絡並詐騙被害
      人所用之號碼，核與被告丙○○警詢所述相符，並有被告
      丙○○所提供報紙分類廣告1 則（載明代辦貸款之聯絡電
      話為0000000000）附於警卷可憑，可見該門號確非詐欺集
      團作詐騙被害人所用。
    (四)按被告之自白，不得作為有罪判決之唯一證據，仍應調查
      其他必要之證據，以察其是否與事實相符，刑事訴訟法第
      156 條第2 項定有明文。被告乙○○確曾於偵訊中認罪，
      然經調查其他證據，足認其認罪自白與事實不符，自不得
      作為有罪判決之唯一證據。
    (五)按刑法上之幫助犯，以正犯已經犯罪為構成要件，故幫助
      犯無獨立性，如無他人犯罪行為之存在，幫助犯即無由成
      立，最高法院60年台上字第2159號判例闡述甚明。則被告
      乙○○所提供他人使用之電話門號，既非詐欺甲○○所用
      ，自不能認定其有幫助該他人詐欺甲○○之犯行。
五、綜上所述，公訴人所為舉證，尚不足以證明被告乙○○有公
    訴人所指之幫助詐欺行為，此外，本院復查無其他積極證據
    證明被告乙○○有公訴人所指之犯行，揆諸前揭說明，自應
    為無罪之諭知。
據上論斷，應依刑事訴訟法第299 條第1 項前段、第301 條第1
項，刑法第30條、第339 條第1 項、第41條第1 項前段，刑法施
行法第1 條之1 ，判決如主文。
本案經檢察官許大偉到庭執行職務
中    華    民    國    98    年    2     月    18    日
                  刑事第四庭    審判長法  官  莊鎮遠
                                      法  官  江振源
                                      法  官  蔡嘉裕
以上正本證明與原本無異。
如不服本判決，應於收受本判決送達後10日內，向本院提出上訴
書狀（應敘述具體理由並附繕本），其未敘述上訴理由者，至遲
應於上訴期間屆滿後20日內，向本院補提理由書狀，切勿逕送上
級法院。
中    華    民    國    98    年    2     月    18    日
                                      書記官  許倬維
附錄論罪科刑法條：
刑法第339條第1項
意圖為自己或第三人不法之所有，以詐術使人將本人或第三人之
物交付者，處5 年以下有期徒刑、拘役或科或併科1 千元以下罰
金。
刑法第30條
幫助他人實行犯罪行為者，為幫助犯。雖他人不知幫助之情者，
亦同。
幫助犯之處罰，得按正犯之刑減輕之。


司法院資訊處製作；財團法人民間司法改革基金會備份。
